【裁判字號】    99,交訴,33
【裁判日期】    990415
【裁判案由】    公共危險等
【裁判全文】
臺灣高雄地方法院刑事判決              99年度交訴字第33號
公  訴  人  臺灣高雄地方法院檢察署檢察官
被      告  乙○○
上列被告因公共危險等案件，經檢察官提起公訴（98年度偵字第
36715 號），本院判決如下：
    主  文
乙○○犯肇事致人傷害逃逸罪，處有期徒刑陸月，如易科罰金，
以新台幣壹仟元折算壹日。
被訴過失傷害部分公訴不受理。
    事  實
一、乙○○於民國98年8 月12日上午5 時30分許，駕駛車牌號碼
    6350-XP 號自用小客車，沿高雄縣戊○市○○街由南往北方
    向行駛，行經該路與南榮路交岔路口時，原應注意車前狀況
    ，隨時採取必要之安全措施，及汽車行駛至交岔路口，轉彎
    車應讓直行車先行，且當時天候晴、有晨光，視距良好，並
    無不能注意之情事，竟疏於注意及此，而貿然左轉，適甲○○○騎乘車號XIE-833 號機車，沿南榮街由西往東方向行駛
    ，而行經上開路口時見狀閃避不及，而與乙○○所駕駛之自
    用小客車擦撞，甲○○○因此人車倒地，並受有右脛骨線性
    骨折之傷害。詎乙○○見狀竟不思加以救助，亦未留在現場
    處理，反基於肇事逃逸之犯意，迅速駕車沿南榮街由東往西
    方向離開現場，嗣經目擊證人廖淑卿記下車號後，由警循線
    調查而查獲。
二、案經甲○○○告訴及高雄縣政府警察局戊○分局報告臺灣高
    雄地方法院檢察署檢察官偵查起訴。
    理  由
壹、有罪部分
一、按被告以外之人於審判外之陳述，雖不符刑事訴訟法第159
    條之1 至之4 等4 條之規定，而經當事人於審判程序同意作
    為證據，法院審酌該言詞陳述或書面陳述作成時之情況，認
    為適當者，亦得為證據；又當事人、代理人或辯護人於法院
    調查證據時，知有刑事訴訟法第159 條第1 項不得為證據之
    情形，而未於言詞辯論終結前聲明異議者，視為有前項之同
    意，同法第159 條之5 定有明文。本案下列所引用之供述及
    非供述證據，業經本院依法踐行調查證據程序，公訴人、被
    告均不爭執各該證據之證據能力，且迄本院言詞辯論終結前
    未就上開證據之證據能力聲明異議，又查無依法應排除其證
    據能力之情形，是後述所引用證據之證據能力均無疑義，依
    法自有證據能力，均得作為本案證據，先予敘明。
二、訊據被告對於上揭時地駕駛車牌號碼6350-XP 號自用小客車
    者，確有上揭肇事逃逸之行為，固不爭執（見本院審交訴卷
    第34頁），惟矢口否認有何肇事逃逸之犯行，辯稱：當時該
    車係由「龍仔」駕駛，而並非由其駕駛云云。
  (一)車牌號碼6350-XP 號自用小客車係被告所有之事實，及98年
    8 月12日上午5 時30分許，駕駛車牌號碼6350-XP 號自用小
    客車之人，沿高雄縣戊○市○○街由南往北方向行駛，行經
    該路與南榮路交岔路口時，原應注意車前狀況，隨時採取必
    要之安全措施，及汽車行駛至交岔路口，轉彎車應讓直行車
    先行，且當時天候晴、有晨光，視距良好，並無不能注意之
    情事，竟疏於注意及此，而貿然左轉，適甲○○○騎乘車號
    XIE-833 號機車，沿南榮街由西往東方向行駛，而行經上開
    路口時見狀閃避不及，而與該自用小客車擦撞，甲○○○因
    此人車倒地，並受有右脛骨線性骨折之傷害，詎該駕駛人見
    狀竟不思加以救助，亦未留在現場處理，反基於肇事逃逸之
    犯意，迅速駕車沿南榮街由東往西方向離開現場，嗣經目擊
    證人廖淑卿記下車號後，由警循線調查而查獲之事實，業經
    被告坦承不諱（見本院審交訴卷第34頁、本院交訴卷第16頁
    ），核與告訴人即證人甲○○○於警詢（見警卷第5 頁至第
    6 頁）及偵查中（見偵卷第17頁至第）、證人廖淑卿於警詢
    中（見警卷第7 頁至第8 頁）之證述相符，並有孫銘謙骨科
    外科診所診斷證明書（見警卷第9 頁）、6350-XP 號自用小
    客車車籍查詢基本資料（見警卷第10頁）、詹金娥輕型機車
    駕照影本及XIE-833 重型機車行照影本（見警卷第11頁）、
    道路交通事故現場圖、調查報告表（見警卷第12頁至第14頁
    ）各1 份、道路交通事故現場蒐證照片18張（見警卷第17頁
    至第21頁）等可稽，堪認為事實。
  (二)按被告於刑事訴訟程序中固無自證己罪之義務，其提出伊所
    有之車輛，係由他人駕駛肇事而棄車逃逸之辯解，亦不負終
    局之「說服責任」，但該事由有利於被告，且被告對於該積
    極主張之利己事實，較他人知悉何處可取得相關證據，即應
    由被告負「提出證據責任」，倘被告所提出證據之證明力達
    「有合理懷疑」程度，舉證責任即轉換為應由檢察官就抗辯
    事由不存在負舉證責任，並證明至「無合理懷疑」程度；若
    被告對其利己事由之抗辯未能舉證，或所舉事證未達「有合
    理懷疑」程度，即不能成為有效之抗辯，檢察官無證明該抗
    辯事實不存在之責任，法院就該爭點即難逕為有利於被告之
    認定（臺灣高等法院98年度交上訴字第63號判決意旨參照）
    。經查：被告雖辯稱：當時該車係由「龍仔」駕駛，「龍仔
    」先載丙○○回家，再載伊回家，「龍仔」肇事當時，伊是
    乘客而非駕駛人云云，然被告卻陳稱：伊不知「龍仔」之姓
    名、住址，也找不到「龍仔」等語（見本院交訴字卷第14頁
    、第16頁），可見「龍仔」其人確否存在，誠屬有疑。且被
    告雖聲請傳喚證人丙○○以實其上開說詞，惟證人丙○○於
    本院審理時卻證稱：案發當天伊已喝醉，何人駕駛上開自用
    小客，伊並不清楚，亦不知被告當日共同飲酒之友人姓名等
    語（見本院交訴字卷第13頁），可見證人丙○○之證詞，並
    不能對被告之辯詞，有何佐證。又依一般經驗法則，車主對
    於自己之車輛性能較為熟悉，除有特殊理由外，鮮少由委由
    他人駕駛而自己為乘客之情形，是縱有被告及證人丙○○所
    述：當天係與友人共7 、8 人一同飲酒之情形（見本院交訴
    字卷第13頁正、背面），且縱使該7 、8 人中有被告所述之
    「龍仔」其人，則「龍仔」當日既有共同飲酒，被告顯無將
    其車交由有飲酒之「龍仔」駕駛，而自居乘客之理。再被告
    既辯稱：「龍仔」肇事之時，其係乘客云云，則依照常情，
    「龍仔」駕駛被告所有之自小客車肇事，被告當時自當詢問
    「龍仔」之真實姓名、聯絡方式等資料，以免肇事責任難以
    釐清，然而被告卻陳稱：其對「龍仔」之年籍資料、聯絡方
    式毫無所悉云云，可見被告上揭所辯，悖於常情。被告既係
    上開自小客車之所有人，且被告自承當時人在該車車上，而
    被告所指當時係「龍仔」駕駛乙節，則毫無事證可佐，依一
    般經驗法則判斷，當時駕車肇事之人，應係被告無訛。
  (三)綜上所述，本案事證明確，被告所辯，不足採信，其犯行堪
    以認定，應依法論科。
三、核被告所為，係犯刑法第185 條之4 之肇事致人傷害逃逸罪
    。爰審酌被告肇事致被害人甲○○○人車倒地，並受有右脛
    骨線性骨折之傷害後，竟逕自駛離現場，未對被害人甲○○○施以任何救護或報警處理，行為誠有不該，惟念及被告業
    與被害人達成和解，有和解筆錄（見本院審交訴卷第21頁）
    可稽，暨其犯罪動機、目的、手段，犯罪後所生之損害等一
    切情狀，量處如主文所示之刑，並諭知易科罰金之折算標準
    。
貳、公訴不受理部分
一、公訴意旨略以：乙○○於民國98年8 月12日上午5 時30分許
    ，駕駛車牌號碼6350-XP 號自用小客車，沿高雄縣戊○市○○街由南往北方向行駛，行經該路與南榮路交岔路口時，原
    應注意車前狀況，隨時採取必要之安全措施，及汽車行駛至
    交岔路口，轉彎車應讓直行車先行，且當時天候晴、有晨光
    ，視距良好，並無不能注意之情事，竟疏於注意及此，而貿
    然左轉，適甲○○○騎乘車號XIE-833 號機車，沿南榮街由
    西往東方向行駛，而行經上開路口時見狀閃避不及，而與乙○○所駕駛之自用小客車擦撞，甲○○○因此人車倒地，並
    受有右脛骨線性骨折之傷害。因認被告乙○○涉犯刑法第
    284 條第1 項過失傷害罪嫌。
二、按告訴乃論之罪，告訴人於第一審辯論終結前，得撤回其告
    訴；又告訴經撤回者，法院應諭知不受理之判決，刑事訴訟
    法第238 條第1 項、第303 條第3 款，定有明文。次按刑法
    第284 條第1 項過失傷害罪，須告訴乃論，刑法第287 條規
    定甚明。
三、經查，本件被告因涉犯刑法第284 條第1 項過失傷害罪嫌，
    經檢察官提起公訴，惟被告上開所涉犯之罪，依同法第287
    條之規定須告訴乃論。茲因告訴人甲○○○於本院審理時撤
    回告訴，有撤回告訴聲請狀1 紙可稽（見審交訴卷第20頁）
    ，揆諸前開說明，就此部分應為不受理之判決。
據上論斷，應依刑事訴訟法第299 條第1 項前段、第303 條第3
款，刑法第185 條之4 、第41條第1 項前段，判決如主文。
本案經檢察官丁○○到庭執行職務。
中    華    民    國    99    年    4     月    15    日
                     交通法庭   審判長法  官  吳進寶
                                      法  官  李昆南
                                      法  官  施盈志
以上正本證明與原本無異。
如不服本判決應於收受送達後10日內向本院提出上訴書狀，並應
敘述具體理由；如未敘述上訴理由者，應於上訴期間屆滿後20日
內向本院補提理由書（均須按他造當事人之人數附繕本）「切勿
逕送上級法院」。
中    華    民    國    99    年    4     月    15    日
                                      書記官  林雅婷
附錄本判決論罪之法條：
中華民國刑法第185 條之4 （肇事遺棄罪）
駕駛動力交通工具肇事，致人死傷而逃逸者，處6 月以上5 年以
下有期徒刑。

司法院資訊處製作；財團法人民間司法改革基金會備份。
